臺灣苗栗地方法院民事判決　　　　　　　　　　　　　　九十三年度訴字第三四號
　　原　　　告　乙○○
　　訴訟代理人　何邦超律師
　　被　　　告　甲○○
當事人間請求清償借款事件，本院於民國九十三年三月九日言詞辯論終結，判決如下
：
    主    文
被告應給付原告新臺幣陸拾萬元，及自民國七十九年八月一日起至清償日止，按年息
百分之五計算之利息。
訴訟費用由被告負擔。
本判決於原告以新臺幣貳拾萬元為被告供擔保後，得假執行。
    事    實
壹、原告方面：
一、聲明：如主文第一項所示，並陳明願供擔保請准宣告假執行。
二、陳述：被告原執其所簽發均以中國農民銀行苗栗分行為付款人；帳號：1050-0號
    ；票號：Y0000000、Y0000000、Y0000000號；票面金額均為新台幣（下同）二十
    萬元；發票日均為民國七十九年七月三十一日之支票三紙（以下簡稱系爭支票）
    ，向原告借款取得六十萬元，約定於七十九年七月三十一日清償。詎屆期經原告
    提示系爭支票，竟不獲付款，雖經原告屢次催討，被告迄未返還六十萬元借款予
    原告。為此，依消費借貸之法律關係，訴請被告清償六十萬元借款，及自七十九
    年八月一日起至清償日止，按年息百分之五計算之法定遲延利息。
三、對被告所為抗辯之陳述：
（一）被告雖於本院九十三年二月十七日言詞辯論期日諉稱：「我與原告間並非借款
      關係，本件是因承包工程而產生的糾紛，原告有先拿六十萬元給我發工資及給
      付材料費，要我把工程繼續完工，我要還錢給原告，但是要等到縣政府補償費
      核發下來我就要還六十萬元給原告，所以才會簽發系爭三張支票給原告。」云
      云。惟查，原告訴訟代理人業於前揭言詞辯論期日主張：「否認被告所言要等
      縣府補償費核發後，被告才還錢給原告的條件。縣政府是否核發補償費給被告
      ，跟被告是否應還錢給原告無關。」，被告乃因而自認：「（法官問：當初與
      原告有無約定要等縣政府核發補償費下來才還錢？）我們沒有特別約定。我們
      是鄰居、好朋友關係，所以原告才拿錢給我。」等語。依上開說明，足徵兩造
      間已約定原告（一方）交付金錢（六十萬元）於被告（他方），而被告以種類
      、品質、數量相同之物即金錢（六十萬元）返還原告之契約，並以系爭支票為
      借款及返還借款期限約定之憑證。則依民法第四百七十四條、第四百七十八條
      、第二百零三條及第二百三十三條第一項等消費借貸契約、借用人返還借款義
      務、法定遲延利息等規定，原告據以提起本訴請求被告返還消費借貸款六十萬
      元及其法定遲延利息，應屬適法有據。
（二）被告所提「建造竹南龍鳳船澳製冰冷藏庫工程」契約（以下簡稱龍鳳工程契約
      ），乃森業營造有限公司（以下簡稱森業公司）與苗栗縣政府間之契約，與原
      告無關。原告亦無被告所諉稱：全由原告主導本案工程，通知被告指定地點放
      樣，通知被告：「指定地點錯了」，要被告立即停工；原告為求被告不提出國
      家賠償，答應私下補償被告六十萬元去發材料費與工資，並保證會另找工程給
      被告以做補償，要求被告開立系爭支票以做相對保證封口；事後數月，原告並
      未給被告新的工程合約，幾經被告向原告催討，原告亦不理會，被告不得不向
      苗栗縣政府陳情要求賠償補助云云之情事。況被告並未具體敘明並舉證證明其
      對苗栗縣政府有何請求國家賠償之權利。且依一般經驗法則，系爭支票若係有
      被告所諉稱原告要給被告之封口費，理當係原告簽發支票給被告，被告豈有簽
      發支票給原告之理。又原告於票載發票日即七十九年七月三十一日以前即將系
      爭支票提交台灣中小企業銀行苗栗分行託收，並於票載發票日經提示退票。而
      被告所提森業公司之七十九年六月二十六日陳情書及七十九年八月三日存證信
      函均未曾提及前揭龍鳳工程契約所示工程與原告有任何關聯，被告於前揭言詞
      辯論期日以前，更未曾向原告表示因縣政府未核發補償費下來，所以不須償還
      原告系爭借款。
（三）綜上，足證被告所辯，顯係臨訟編飾、推諉卸責之詞，應與事實不符，委無足
      採。
四、證據：提出系爭支票及退票理由單影本各三紙為證。
貳、被告方面：
一、聲明：原告之訴駁回。
二、陳述：
（一）原告於七十八年間原為苗栗縣政府農業局水產課課長，被告於七十七年六月三
      十日以森業公司名義與苗栗縣政府訂約建造竹南龍鳳船澳製冰冷藏庫工程，而
      該工程係由時任課長之原告主導。七十八年三月二十五日原告通知被告指定興
      建地點放樣，並於同年六月六日動工開始興建，但原告突於同年十月三日通知
      被告指定地點錯誤，要被告立即停工，而該工程當時已進行四個月，材料及工
      資已耗費六十餘萬元以上。
（二）事後原告因其主辦此項業務，又因施工地點指示錯誤，為求被告不提出國家賠
      償，故答應先私下補償被告六十萬元以發放材料及工資，並保證會另找工程給
      被告以為補償，並要求被告簽發系爭支票做為「相對保證」封口。惟於事後數
      月，原告並未給被告新的工程合約，幾經被告向原告催討，原告亦不理會，被
      告不得不向苗栗縣政府陳情要求賠償補助，且由於原告失約破壞保證在先，被
      告不得已，只得讓系爭支票退票。
（三）綜上，原告給被告之六十萬元乃補償費及履約保證金，亦為原告身為公務員要
      給被告之「封口費」，被告並未積欠原告債務。
三、證據：提出存證信函一件、陳情書一件、苗栗縣政府函七件、森業公司函三件、
    林文祺建築師事務所函一件（以上均為影本）及照片一張為證。
    理      由
一、原告起訴主張被告執其所簽發之系爭支票，向原告借款取得六十萬元，約定於七
    十九年七月三十一日清償。詎屆期經原告提示系爭支票，竟不獲付款，雖經原告
    屢次催討，被告迄未返還六十萬元借款予原告。為此，依消費借貸之法律關係，
    訴請被告清償六十萬元借款，及自七十九年八月一日起至清償日止，按年息百分
    之五計算之法定遲延利息等語；被告則以：原告於七十八年間原為苗栗縣政府農
    業局水產課課長，被告於七十七年六月三十日以森業公司名義與苗栗縣政府訂約
    建造竹南龍鳳船澳製冰冷藏庫工程，而該工程係由時任課長之原告主導，嗣該工
    程因指定地點錯誤，原告於七十八年十月三日通知並要被告立即停工，而該工程
    當時已進行四個月，材料及工資已耗費六十餘萬元以上，原告因施工地點指示錯
    誤，為求被告不提出國家賠償，故答應先私下補償被告六十萬元以發放材料及工
    資，並保證會另找工程給被告以為補償，並要求被告簽發系爭支票做為「相對保
    證」封口。是原告給被告之六十萬元乃補償費及履約保證金，亦為原告身為公務
    員要給被告之「封口費」，被告並未積欠原告債務等語，資為抗辯。
二、原告主張其因交付六十萬元予被告而執有系爭支票，詎屆期經原告提示系爭支票
    ，均不獲付款，而被告亦迄未返還六十萬元予原告之事實，為被告所不爭執，並
    有原告所提系爭支票及退票理由單影本各三紙附卷可憑，堪信為真實。另原告主
    張兩造間因消費借貸之法律關係而交付六十萬元之事實，則為被告所否認，並辯
    稱原告係因補償被告，及要求被告封口、不提起國家賠償等事由而交付六十萬元
    予被告等情。是本件首應審究者即為兩造間因何而交付、收受六十萬元？
三、經查，原告主張兩造係因消費借貸之法律關係而交付、收受六十萬元之事實，業
    據提出被告所不爭執之前開系爭支票及退票理由單影本各三紙為證，且參以被告
    於本院審理中亦自認原告並未欠被告六十萬元，因兩造間為鄰居、好朋友關係，
    原告才交付六十萬元予被告，該六十萬元等苗栗縣政府核發補償費後即要還給原
    告等語（參見本院九十三年二月十七日言詞辯論筆錄），顯見原告主張之前開事
    實，應堪信為真實。被告雖另以原告係因補償被告，及要求被告封口、不提起國
    家賠償等事由而交付六十萬元予被告等語置辯，惟依被告所提存證信函一件、陳
    情書一件、苗栗縣政府函七件、森業公司函三件（以上均為影本）及照片一張，
    核均屬訴外人森業公司與苗栗縣政府間因建造竹南龍鳳船澳製冰冷藏庫工程所為
    ，與兩造究有何關係，及原告為何要補償被告，原告因何要被告封口等情，被告
    均未能舉證證明，而參以被告已自承要還錢給原告已如前述，則被告前開所辯，
    自無足採。
四、按稱消費借貸者，謂當事人約定，一方移轉金錢或其他代替物之所有權於他方，
    而他方以種類、品質、數量相同之物返還之契約；借用人應於約定期限內，返還
    與借用物種類、品質、數量相同之物。未定返還期限者，借用人得隨時返還，貸
    與人亦得定一個月以上之相當期限，催告返還，民法第四百七十四條、第四百七
    十八條分別定有明文。又應付利息之債務，其利率未經約定，亦無法律可據者，
    週年利率為百分之五；遲延之債務，以支付金錢為標的者，債權人得請求依法定
    利率計算之遲延利息，民法第二百零三條、第二百三十三條第一項亦分別著有明
    文。原告既因消費借貸而交付被告六十萬元，且屆期未獲清償，已如前述，則原
    告自得依上開法律之規定，請求被告返還六十萬元及法定遲延利息。從而，原告
    依消費借貸法律關係，請求被告給付六十萬元，及自七十九年八月一日起至清償
    日止，按年息百分之五計算之利息，為有理由，應予准許。
五、原告陳明願供擔保，請求宣告假執行，經核並無不合，爰酌定相當擔保金額准許
    之。
六、本件事證已臻明確，兩造其餘主張、陳述與舉證，經審酌與本院前開判斷不生影
    響，爰不再予逐一論述，附此敘明。
七、據上論結，本件原告之訴為有理由，依民事訴訟法第七十八條、第三百九十條第
    二項，判決如主文。
中　　　華　　　民　　　國　　九十三　　年　　　三　　　月　　二十三　　日
                                      民事庭法　　　官
正本係照原本作成。
如對本判決上訴，須於判決送達後廿日內向本院提出上訴狀。
中　　　華　　　民　　　國　　九十三　　年　　　三　　　月　　二十三　　日
                                            法院書記官    白孝慈
